臺灣橋頭地方法院民事裁定
108年度消債更字第76號
聲請人即債  陳永明  
務人                  
上列當事人因消費者債務清理事件聲請更生，本院裁定如下：
    主  文
聲請人陳永明自民國一百零八年十一月二十一日下午四時起開始
更生程序。
命司法事務官進行本件更生程序。
    理  由
一、聲請意旨略以：聲請人即債務人陳永明前向金融機構辦理消
    費借貸、信用卡契約等，致積欠無擔保債務計新臺幣（下同
    ）3,385,630元，因無法清償債務，乃於民國107年12月間向
    本院聲請前置調解，因無法負擔債權人所提還款方案而於10
    8年2月14日調解不成立，因聲請人有不能清償債務或有不能
    清償之虞，復未經法院裁定開始清算程序或宣告破產，爰依
    法聲請准予裁定更生等語。
二、按「債務人不能清償債務或有不能清償之虞者，得依本條例
    所定更生或清算程序，清理其債務。」消費者債務清理條例
    （下稱消債條例）第3條定有明文。衡以消費者與金融機構
    間債之關係之發生，係依契約自由原則及相互間之信賴為基
    礎，此為社會經濟活動得以維繫及發展之重要支柱，債務人
    經濟窘迫，固不應任其自生自滅，債權人一方之利益，仍不
    能因之摒棄不顧。是債務人於協商程序中，自應本於個人實
    際財產及收支狀況，依最大誠信原則，商討解決方案。如終
    究不能成立協商，於聲請更生或清算時，法院審酌上開條文
    所謂「不能清償或有不能清償之虞」，自宜綜衡債務人全部
    收支、信用及財產狀況，評估是否因負擔債務，而不能維持
    最基本之生活條件；所陳報之各項花費，是否確屬必要性之
    支出；如曾有協商方案，其條件是否已無法兼顧個人生活之
    基本需求等情，為其判斷之準據。
三、經查：
  ㈠聲請人前向金融機構辦理消費借貸、信用卡契約等，致現積
    欠無擔保債務3,385,630元（含資產管理公司債務1,335,174
    元），前即已因無法清償債務，而於107年12月間向本院聲
    請前置調解，因無法負擔債權人所提還款方案而於108年2月
    14日調解不成立等情，有債權人清冊、財團法人金融聯合徵
    信中心前置協商專用債權人清冊、信用報告、債權人清冊、
    調解筆錄等件在卷可稽【見本院107年度司消債調字第287號
    卷（下稱消債調卷）第63至67頁、本院卷第10至13頁、第16
    至21頁】，堪信為真實。
  ㈡聲請人現任職於高雄汽車客運股份有限公司，依薪資明細單
    所示，107年9月至108年6月之薪資總額為343,962元，核每
    月平均薪資34,396元，且其名下僅無殘值車輛，106、107年
    度申報所得分別為473,636元、658,233元，核107年度每月
    平均所得為54,853元，惟此係前次宜興預拌混凝土股份有限
    公司工作之薪資，現勞工保險投保薪資40,100元等情，有財
    產及收入狀況說明書、勞工保險被保險人投保資料表、薪資
    明細單、綜合所得稅各類所得資料清單暨國稅局財產歸屬資
    料清單、薪資轉帳存摺內頁附卷可稽（見本院卷第5至8頁、
    第26至28頁、第36至44頁、第84至90頁）。則查無聲請人有
    其他收入來源，佐以聲請人已提出薪資明細單為證，則聲請
    人主張之收入來源，應全非虛罔，是所得清單所示收入為聲
    請人前一份工作之收入，以聲請人現薪資明細單所示平均薪
    資34,396元作為核算其現在償債能力之基礎，應較能反映真
    實收入狀況。
  ㈢至支出部分，聲請人主張扶養父母，每月支出扶養費7,000元
    。按直系血親相互間，互負扶養之義務，民法第1114條第1
    款定有明文。查聲請人父陳○、母陳薛○○，父親於106年、10
    7年度分別有所得315,703元、234,235元，應能維持生活而
    未有聲請人扶養必要，另母親107年度申報所得僅2,880元，
    患有末期腎疾病，名下僅2筆供其等居住之房屋，另有30筆
    高雄市茂林山區共有土地，難以變價作為供生活之用等情，
    有戶籍謄本、綜合所得稅各類所得資料清單暨國稅局財產歸
    屬資料清單、診斷證明書附卷可證（見本院卷第45至46頁、
    第91至101頁、第119頁），扶養費用部分，依消債條例第64
    條之2第1、2項，並參照民法第1118、1119條規定，其負扶
    養義務之程度，亦應考量其目前身負債務之窘境，所負擔之
    扶養義務能力，自非比一般，在無其他更為詳實之資料可供
    佐證之情形下，故本院認定以108年度高雄市最低生活費標
    準之1.2倍15,719元為標準，則與3名手足分擔後，聲請人每
    月應支出之母親扶養費應以3,930元為度【計算式：15,719÷
    4＝3,930】，聲請人主張每月扶養費7,000元，高於本院核算
    金額，難認可採；至聲請人個人日常生活必要費用部分，審
    酌聲請人負債之現況，基於社會經濟活動之互賴及誠信，該
    日常生活所需費用，自應節制開支，不得有超越一般人最低
    生活標準之享受，否則反失衡平，本院依消債條例第64條之
    2第1項，參酌衛福部社會司所公告歷年最低生活費標準，10
    8年度高雄市最低生活費標準13,099元之1.2倍為15,719元，
    則聲請人每月最低生活費除有特殊情形並有證據證明者外，
    自宜以此為度，始得認係必要支出，而聲請人自陳每月個人
    必要生活費為15,528元，低於上開標準，亦為可採。
  ㈣綜上所述，以聲請人現每月之收入34,396元為其償債能力基
    準，扣除其每月扶養費3,930元及個人必要生活費15,528元
    後餘14,938元，而聲請人目前負債總額為3,385,630元，以
    上開餘額按月攤還結果，約18年餘期間始能清償完畢，堪認
    聲請人確有不能清償債務或有不能清償之虞之情事。從而，
    聲請人主張已不能清償債務，聲請本院准予更生，依所舉事
    證及本院調查結果，即無不合。
四、末按「法院開始更生程序之裁定，應載明其年、月、日、時
    ，並即時發生效力。」、「法院裁定開始更生或清算程序後
    ，得命司法事務官進行更生或清算程序，必要時得選任律師
    、會計師或其他適當之自然人或法人一人為監督人或管理人
    。」消費者債務清理條例第45條第1 項、第16條第1 項分別
    定有明文。本件聲請人其目前收入及財產狀況，不能履行債
    務，依聲請人其目前收入及財產狀況，未償之債務亦屬不能
    清償，有如上述。此外，復查無聲請人有消費者債務清理條
    例第46條各款所定駁回更生聲請等事由，從而，聲請人聲請
    更生，洵屬有據，應予准許，爰命司法事務官進行本件更生
    程序。
五、依消費者債務清理條例第11條第1 項、第45條第1 項、第16
    條第1 項，裁定如主文。
中　　華　　民　　國　 108　　年　　11　　月　　21　　日
              　　民事庭　　法　　　官　李姝蒓
以上正本係照原本作成。
本裁定已於108年11月21日下午4時公告。
本裁定不得抗告。
中　　華　　民　　國　 108　　年　　11　　月　　21　　日
  　                        書記官　郭南宏